【裁判字號】    92,交易,21
【裁判日期】    920325
【裁判案由】    過失傷害
【裁判全文】
臺灣彰化地方法院刑事判決                          九十二年度交易字第二一號
    公  訴  人  臺灣彰化地方法院檢察署檢察官
    被      告  丁○○
    （原名劉玫蘭）
右列被告因過失致死案件，經檢察官提起公訴（九十一年度偵字第四六０五號），本
院判決如左：
    主      文
丁○○因過失致人於死，處有期徒刑伍月，如易科罰金，以佰元折算壹日。
    事      實
一、丁○○於民國九十年十一月二十六日上午十一時四十分許，騎乘車牌號碼ＳＱＫ
    ─一００號輕型機車，沿彰化縣北斗鎮○○路由南往北方向行駛，行經神農路與
    陶朱路路口時，本應注意車輛行至無號誌交岔路口，左方車應暫停讓右方車先行
    ，且依當時情形，並無不能注意之情事，適有丙○○（經本院另為公訴不受理判
    決）騎乘車牌號碼ＫＧＲ─五三六號重型機車，沿彰化縣北斗鎮○○路由東往西
    方向行駛，亦行經該路口時，本應注意車輛行經無號誌交岔路口，應減速慢行，
    作隨時停車之準備，而依當時情形，亦無不能注意之情事，二人竟均疏於注意，
    丁○○左方車未停讓右方車先行，致與未減速慢行作隨時停車準備之丙○○發生
    碰撞，丁○○騎乘之輕型機車繼而失控左斜衝出路口，遭沿神農路由北往南行駛
    至該處乙○○駕駛之車牌號碼七Ｕ─五九五號自用大貨車撞及（乙○○另經檢察
    官為不起訴處分），丙○○因而受有雙側硬腦膜上出血、右側硬腦膜下出血等傷
    害，經送醫急救治療後呈植物人狀態，延至九十二年一月二日上午七時五分死亡
    ，丁○○因而受有左側脛、腓骨開放性骨折、左足踝壓碎傷併皮膚缺損等傷害。
二、案經被害人丙○○之配偶甲○○訴由彰化縣警察局北斗分局報請臺灣彰化地方法
    院檢察署檢察官偵查起訴。
    理      由
一、訊據被告丁○○固坦承於右揭時、地與被害人丙○○發生車禍之事實不諱，惟矢
    口否認有何過失犯行，辯稱：當時伊所騎乘之車牌號碼ＳＱＫ─一００號輕型機
    車已進入神農路與陶朱路之路口，且已通過該路口之中心點，就在機車車頭已經
    到達路口邊，將行完成通過路口時，突然遭剛進入路口之丙○○所騎乘之機車撞
    及，故本件車禍之發生伊並無過失云云。惟查，（一）右揭事實業據告訴人甲○○指訴甚詳，且證人乙○○到庭證稱：我看到丁○○與丙○○二人所騎乘之機車
    進入該路口之時間是相當的，該二輛機車發生擦撞之地點係在調查報告表中十三
    ．０的地方，報告表上之血跡係丙○○之血跡，至於該二輛機車擦撞之部位在何
    處我並不清楚，也沒有去注意等語，被告雖稱證人乙○○所證並非事實，惟證人
    乙○○與被告及被害人丙○○均不認識，證人乙○○僅係正好開車經過此地而目
    賭車禍之經過，而被告丁○○之機車失控左斜衝出路口遭正好駛至該處之證人乙○○所駕駛之車牌號碼七Ｕ─五九五號自用大貨車撞及，證人乙○○就其所見證
    述因此成為證人，其當無故意誣陷被告丁○○之理，且依道路交通事故調查報告
    表及照片觀之，亦無被告丁○○所稱其機車車頭已經到達路口邊，將行完成通過
    路口之情形，故被告丁○○所辯顯不足採信。（二）又被害人丙○○因本件車禍
    致受有雙側硬腦膜上出血、右側硬腦膜下出血等傷害，經送醫急救治療後呈植物
    人狀態，延至九十二年一月二日上午七時五分死亡，此有診斷證明書三紙及死亡
    證明書影本一份在卷可稽，足認被害人丙○○確係因本件車禍受傷死亡。（三）
    按駕駛人行經無號誌之交岔路口，應減速慢行，作隨時停車之準備；又車輛行至
    無號誌之交岔路口，如同為直行車或轉彎車，左方車應暫停讓右方車先行，道路
    交通安全規則第九十三條第一項第三款、第一百零二條第一項第二款分別定有明
    文，並為被告所應注意，且肇事當時並無不能注意之情事，被告丁○○竟疏未注
    意前有被害人丙○○騎乘車牌號碼ＫＧＲ─五三六號重型機車沿陶朱路由東往西
    方向駛至該交岔路口，而未停讓右方車即被害人丙○○所騎乘之機車優先通行，
    即貿然前行，致雙方車輛發生擦碰，是以本件被告丁○○行經無號誌交岔路口，
    左方車未停讓右方道車先行，為肇事主因；被害人丙○○騎乘重型機車行經無號
    誌交岔路口，未減速慢行作隨時停車之準備，為肇事次因，本件經送鑑定之結果
    亦同此認定，此有台灣省彰化縣區車輛行車事故鑑定委員會九十一年七月二日彰
    鑑字第九一０三九四號函所附鑑定意見書及臺灣省車輛行車事故覆議鑑定委員會
    九十一年十月二十一日府覆議字第九一二一０六號函各一份在卷可稽，是以本件
    被告丁○○自有過失，本件縱令被害人丙○○有騎乘重型機車行經無號誌交岔路
    口，未減速慢行作隨時停車之準備之情形，然亦無解於被告於本件車禍之過失責
    任。且被告之過失行為與被害人丙○○死亡間顯有相當因果關係。（四）綜上所
    述，足認被告所辯顯係事後卸責之詞，不足採信，此外並有道路交通事故調查報
    告表、彰化縣政府函各一件及照片附卷可資佐證，是以本件事證已臻明確，被告
    犯行堪予認定。
二、核被告所為，係犯有刑法第二百七十六條第一項之過失致人於死罪。公訴人雖認
    被告係犯刑法第二百八十四條第一項後段之過失致重傷罪，惟被害人丙○○因本
    件車禍致受有雙側硬腦膜上出血、右側硬腦膜下出血等傷害，經送醫急救治療後
    呈植物人狀態，延至九十二年一月二日上午七時五分死亡，此有診斷證明書三紙
    及死亡證明書影本一份在卷可稽，是以被害人丙○○因本件車禍呈植物人狀態，
    並於九十二年一月二日死亡，自應論以被告過失致死罪，本件起訴法條尚有未洽
    ，應予變更，附此敘明。爰審酌被告過失之情節、所生危害、被告至今尚未與告
    訴人達成和解及被告肇事後之態度等一切情狀，量處如主文所示之刑，並諭知易
    科罰金之折算標準。
據上論斷，應依刑事訴訟法第二百九十九條第一項前段、第三百條，刑法第二百七十
六條第一項、第四十一條第一項前段，罰金罰鍰提高標準條例第一條前段、第二條，
判決如主文。
中      華      民      國    九十二    年      三      月    二十五    日
                                    臺灣彰化地方法院交通法庭
                                        法      官  石  馨  文
右正本證明與原本無異。
如不服本判決應於判決送達後十日內向本院提出上訴狀( 須附繕本 )。
告訴人或被害人對於判決如有不服具備理由請求檢察官上訴者，其上訴期間之計算係
以檢察官收受判決正本之日期為準。
                                        法院書記官  呂  雅  惠
中      華      民      國    九十二    年      三      月    二十七    日
附錄本案論罪科刑法條全文
刑法第二百七十六條
因過失致人於死者，處二年以下有期徒刑、拘役或二千元以下罰金。
從事業務之人，因業務上之過失犯前項之罪者，處五年以下有期徒刑或拘役，得併科
三千元以下罰金。


司法院資訊處製作；財團法人民間司法改革基金會備份。
